【裁判字號】    98,訴,4182
【裁判日期】    990728
【裁判案由】    毒品危害防制條例
【裁判全文】
臺灣臺中地方法院刑事判決  98年度訴字第4182號
公  訴  人  臺灣臺中地方法院檢察署檢察官
被      告  甲○○
選任辯護人  王素玲律師
被      告  丙○○
選任辯護人  郭隆偉律師
上列被告因違反毒品危害防制條例案件，經檢察官提起公訴（98
年度偵字第9437、10106、10107號），本院判決如下：
    主    文
甲○○販賣第三級毒品，共拾肆罪，各處如附表一「主文（含主
刑及從刑）」欄所示之刑（含主刑及從刑）。又共同販賣第二級
毒品未遂，處有期徒刑貳年；扣案如附表二編號1 所示毒品均沒
收銷燬之；扣案如附表二編號5 、7 所示之物均沒收。應執行有
期徒刑陸年；扣案如附表二編號1 所示毒品均沒收銷燬之；扣案
如附表二編號2 至7 所示之物均沒收；販賣毒品所得合計新臺幣
壹萬貳仟玖佰元均沒收，如全部或一部不能沒收時，以其財產抵
償之。
丙○○共同販賣第二級毒品未遂，處有期徒刑貳年；扣案如附表
二編號1 所示毒品均沒收銷燬之；扣案如附表二編號5 、7 所示
之物均沒收。
    犯 罪 事 實
一、甲○○（綽號阿毅）明知愷他命係毒品危害防制條例第2 條
    第2 項第3 款所管制之第三級毒品，不得非法持有、販賣，
    竟仍分別基於販賣第三級毒品愷他命之犯意，先後為如附表
    一所示之販賣第三級毒品愷他命犯行，藉以牟利。
二、甲○○、丙○○均明知MDMA（俗稱搖頭丸，下稱搖頭丸）係
    毒品危害防制條例第2 條第2 項第2 款所管制之第二級毒品
    ，不得非法持有、販賣。詎甲○○於民國98年4 月1 日17時
    許，接獲綽號「阿寶」之曾順寶以門號0000000000號電話與
    其所有之門號0000000000號電話聯絡後，2 人相約於當日18
    時許，在臺中縣潭子鄉○○路雅環保齡球館前碰面，雙方議
    定100 顆搖頭丸之價格約新臺幣（下同）4 萬元至4 萬5000
    元，且約定稍晚再進行交易。而後，甲○○即以門號000000
    0000號電話撥打綽號「阿倫」之丙○○所有之門號00000000
    00號電話，表示有人欲購買100 顆搖頭丸，甲○○與丙○○
    即共同基於販賣第二級毒品搖頭丸之犯意聯絡，由丙○○於
    當日22時許，前往臺中市西屯區「老虎城百貨公司」地下室
    樓梯間，以3 萬5000元之價格向姓名年籍不詳綽號「阿偉」
    之成年男子買入100 顆搖頭丸後，甲○○再以電話通知曾順
    寶100 顆搖頭丸價格為4 萬5000元，並約定於當日23時30分
    許，在臺中市○○區○○路與五權西路口交易。期間，曾順
    寶則將此線報告知警方，由警在上開約定地點埋伏。迨至當
    日23時30分許，甲○○、丙○○分別駕駛車牌號碼3819-DF
    號自小客車及車牌號碼A6-2311 號自小客車前往約定地點，
    甲○○先至喬裝買家（起訴書誤為賣家）之員警張文通、廖
    述寅所駕駛之車上確認是否有帶錢來，待丙○○抵達後，甲
    ○○即走到丙○○所駕駛之車輛旁邊，向丙○○拿取裝在「
    峰」牌香煙盒內之搖頭丸100 顆，再拿到喬裝買家之員警所
    駕駛車上進行交易，員警再次與之確認價格為4 萬5000元後
    ，即表明身分，當場查獲甲○○、丙○○，甲○○、丙○○
    原定共同販賣第二級毒品搖頭丸以朋分利得之計劃因而未能
    得逞。警方並當場扣得前開搖頭丸100 顆（驗餘尚餘98顆，
    起訴書記載毛重28.57 公克），並在甲○○所駕駛之車牌號
    碼3819-DF 號自小客車上查獲其所有之第三級毒品愷他命
    47 小 包（鑑驗前含袋毛重合計91.51 公克，其中5 包驗餘
    淨重分別為4.7275公克、4.7676公克、4.7095公克、4.7413
    公克、4.7265公克）、第三級毒品一粒眠（硝甲西泮）29
    顆、供記錄買家向其購買第三級毒品愷他命之帳冊1 本、
    供其預備販賣第三級毒品愷他命使用之夾鏈袋（起訴書誤
    為來鍊帶）1 包及供其聯絡附表一編號2 、3 、4 、6 所
    示販賣第三級毒品愷他命事宜所用之門號0000000000號行動
    電話1 支（含SIM 卡1 張）、供其聯絡附表一編號1 、5 所
    示販賣第三級毒品愷他命事宜所用之門號0000000000號行動
    電話1 支（含SIM 卡1 張）、與如附表一所示販賣第三級毒
    品愷他命無關之門號0000000000號行動電話1 支（含SIM 卡
    1 張）；在丙○○身上起出欲供己施用之第三級毒品愷他命
    9 包；另在丙○○所駕駛之車牌號碼A6-2311 號自小客車上
    扣得丙○○所有之門號0000000000行動電話1 支（含SIM 卡
    1 張，扣押物品目錄表誤載為0000000000號，扣案手機黏貼
    標籤誤載為00 00000000 號）及與前開販賣第二級毒品搖頭
    丸無關、供己施用之含有第三級毒品愷他命之香菸8 支、供
    己施用第三級毒品愷他命所用之愷他命吸食盤1 個及門號00
    00000000號行動電話1 支（含SIM 卡1 張）；隨後，於98年
    4 月2 日上午11時30分許，甲○○又帶同員警前往臺中縣大
    雅鄉○○街192 巷21號自己之住處執行搜索，再起出甲○○
    所有供其違犯如附表一所示販賣第三級毒品愷他命所用之電
    子磅秤1 台及預備供其販賣所用之第三級毒品愷他命1 包（
    驗餘淨重0.2915公克，起訴書係記載毛重0.55公克）。
三、案經臺中市警察局第二分局報告臺灣臺中地方法院檢察署檢
    察官偵查起訴。
    理    由
一、按被告以外之人於審判外之陳述，雖不符刑事訴訟法第159
    條之1 至第159 條之4 之規定，而經當事人於審判程序同意
    作為證據，法院審酌該言詞陳述或書面陳述作成時之情況，
    認為適當者，亦得為證據。當事人、代理人或辯護人於法院
    調查證據時，知有第159 條第1 項不得為證據之情形，而未
    於言詞辯論終結前聲明異議者，視為有前項之同意。刑事訴
    訟法第159 條之5 定有明文。查被告甲○○及選任辯護人王
    素玲律師於本院準備程序時，對於本案偵查卷內之人證，均
    同意有證據能力，得採為本案之證據；被告丙○○及選任辯
    護人郭隆偉律師，對於本案偵查卷內之人證，均不爭執證據
    能力，且被告2 人及辯護人迄至本案言詞辯論終結前，亦未
    聲明異議，有本院準備程序筆錄及審判筆錄在卷可考，以之
    作為本案之證據，皆屬適當。至於書證部分，經本院審酌卷
    內各該人員陳述時之情狀，均查無違法取證或造假虛捏之情
    事，以之作為本案之證據，亦屬妥適。依前揭規定，本判決
    以下所引用之卷內人證、書證均得為本案之證據，合先敘明
    。
二、被告甲○○確有違犯如附表一所示之販賣第三級毒品愷他命
    犯行，有以下證據可證：
（一）被告甲○○於偵查中所為與前揭犯罪事實一相符之自白，
      及於本院審理時就如附表一所示販賣第三級毒品愷他命犯
      行均為認罪之陳述。
（二）證人施閔翔、何仁濬、張耕豪、陳冠中、黎志良、吳建隆
      於警詢及偵查中所為與附表一各該對應編號所載毒品交易
      相符之證述。
（三）臺中市警察局第二分局搜索扣押筆錄暨扣押物品目錄表、
      照片、被告甲○○與如附表一所示購毒者之通話紀錄。
（四）在被告甲○○所駕駛之車牌號碼3819-DF 號自小客車上查
      獲之第三級毒品愷他命47小包（鑑驗前含袋毛重合計91
      .51 公克，其中5 包驗餘淨重分別為4.7275公克、4.7676
      公克、4.7095公克、4.7413公克、4.7265公克）、帳冊
      1 本、夾鏈袋1 包、門號0000000000號行動電話1 支
      （含SIM 卡1 張）、門號0000000000號行動電話1 支（
      含SIM 卡1 張）；在被告甲○○位在臺中縣大雅鄉○○街
      192 巷21號住處扣得之電子磅秤1 台及第三級毒品愷他命
      1 包（驗餘淨重0.2915公克）。又上開扣案之第三級毒品
      愷他命47小包，經送請行政院衛生署草屯療養院鑑定結果
      ，抽取其中5 包鑑驗，均檢出愷他命，且驗餘淨重分別為
      4.7275公克、4.7676公克、4.7095公克、4.7413公克、4.
      7265公克）；另在被告甲○○住處扣得之第三級毒品1 包
      ，經送請該院鑑定結果，亦檢出愷他命，驗餘淨重0.2915
      公克等情，亦有該院鑑定書附卷可稽。
（五）查我國查緝毒品第三級毒品愷他命之施用或販賣，一向執
      法甚嚴，對於販賣愷他命者尤科以5 年以上有期徒刑之重
      度刑責，又販賣愷他命既係違法行為，當非可公然為之，
      亦無公定價格，且容易分裝並增減份量，而每次買賣之價
      量，可能隨時依雙方關係深淺、資力、需求量及對行情之
      認知、來源是否充裕、查緝是否嚴謹、購買者被查獲時供
      述購買對象之可能風險之評估等情形，而異其標準，非可
      一概而論；販賣之利得，除被告坦承犯行或價量俱臻明確
      外，委難察得實情，販賣之人從價差或量差中牟利之方式
      雖異，其意圖營利之販賣行為則同一。兼以愷他命量微價
      高，販賣者率有暴利可圖，茍非意圖販賣營利，一般人焉
      有可能甘冒重度刑責而販賣愷他命。在本案中，如附表一
      所示之購毒者每次均以400 元至2000元不等之價格向被告
      甲○○購買第三級毒品愷他命，依渠等購得之數量，核與
      一般零買少量海洛因之市場上交易價格尚屬相當，且如附
      表一所示之購毒者就附表一各該表列時、地向被告甲○○
      取得第三級毒品愷他命均未提及是被告甲○○免費供渠等
      施用之辯詞，堪認被告甲○○就如附表一所示各次毒品交
      易，主觀上均具有營利之意圖至明。
（六）綜上所述，被告甲○○關於犯罪事實一所載之自白，核與
      事實相符，堪予採信。從而，本件犯罪事實一，事證明確
      ，洵堪認定。
三、被告2 人確有違犯如犯罪事實欄二所載之販賣第二級毒品搖
    頭丸未遂之犯行，有以下證據可證：
（一）被告甲○○、丙○○於偵查中所為與前揭犯罪事實二所載
      相符之自白，及於本院審理時均為認罪之陳述。
（二）證人曾順寶於警詢時就其以門號0000000000號與被告甲○
      ○所使用之門號0000000000號電話聯絡洽購第二級毒品搖
      頭丸100 顆之經過證述綦詳。
（三）證人楊永誠於警詢時證稱：伊在「中部人聊天室」網站得
      悉綽號「小花」之男子有在販賣第二級毒品搖頭丸之訊息
      ，便告知證人曾順寶，並由證人曾順寶與對方電話聯絡，
      對方即介紹被告甲○○給證人曾順寶，由證人曾順寶與被
      告甲○○洽商購買第二級毒品搖頭丸，伊與證人曾順寶再
      配合警方喬裝買家，查獲被告甲○○、丙○○等語。
（四）證人張文通、廖述寅於偵訊時就98年4 月1 日喬裝買家及
      查獲被告2 人之經過證述明確。
（五）臺中市警察局第二分局搜索扣押筆錄暨扣押物品目錄表、
      照片、車籍查詢－基本資料詳細畫面、現場圖。
（六）扣案之第二級毒品搖頭丸100 顆（驗餘尚餘98顆）；在被
      告甲○○所駕駛之車牌號碼3819-DF 號自小客車上查扣之
      門號0000000000號行動電話1 支（含SIM 卡1 張）；在被
      告丙○○所駕駛之車牌號碼A6-2311 號自小客車上扣得之
      門號0000000000行動電話1 支（含SIM 卡1 張）。且扣案
      之第二級毒品搖頭丸100 顆，經送請行政院衛生署草屯療
      養院鑑定結果，該100 顆分裝成10包（每包10顆），抽取
      其中2 包中各1 顆鑑驗結果，均檢出3,4-亞甲基雙氧甲基
      安非他命（MDMA），驗餘尚餘98顆等情，亦有該院鑑定書
      附卷可稽。
（七）查我國查緝毒品第二級毒品搖頭丸之施用或販賣，一向執
      法甚嚴，且搖頭丸量微價高，販賣者率有暴利可圖，茍非
      意圖販賣營利，一般人亦無甘冒重度刑責而販賣搖頭丸。
      在本案中，被告甲○○、丙○○係以3 萬5000元買入扣案
      之第二級毒品搖頭丸100 顆，欲以4 萬5000元販售予喬裝
      買家之警方，被告丙○○於警詢、偵查中復供稱：販賣所
      得兩人朋分等語，足認被告2 人就犯罪事實二所載販賣第
      二級毒品搖頭丸之交易，主觀上均具有營利之意圖至明。
（八）綜上所述，被告甲○○、丙○○關於犯罪事實二所載之自
      白，核與事實相符，均足採信。從而，本件犯罪事實二，
      證據確鑿，堪以認定。
四、論罪科刑：
（一）新舊法之比較：
      被告2 人行為後，毒品危害防制條例部分條文已於98年5
      月20日修正公布。按法規之修正，如有於特定日生效之必
      要者，依中央法規標準法第20條第2 項準用同法第14條之
      規定，應特定其施行日期，若未明定其施行日期，依同法
      第13條之規定，應自公布日起算至第3 日發生效力。此次
      毒品危害防制條例之修正，並無特別明定其施行日期，揆
      諸上開說明，應自98年5 月22日生效，先予明。
  １、修正前毒品危害防制條例第4 條第2 項原規定：「製造、
      運輸、販賣第二級毒品者，處無期徒刑或七年以上有期徒
      刑，得併科新臺幣七百萬元以下罰金。」修正後同條項則
      規定：「製造、運輸、販賣第二級毒品者，處無期徒刑或
      七年以上有期徒刑，得併科新臺幣一千萬元以下罰金。」
      ；另同條第3 項原規定：「製造、運輸、販賣第三級毒品
      者，處五年以上有期徒刑，得併科新臺幣五百萬元以下罰
      金。」修正後同條項則規定：「製造、運輸、販賣第三級
      毒品者，處五年以上有期徒刑，得併科新臺幣七百萬元以
      下罰金。」經比較結果，自以修正前之規定較有利於被告
      2 人。
  ２、修正前毒品危害防制條例第17條原規定：「犯第四條第一
      項至第四項、第五條第一項至第四項前段、第六條第一項
      至第四項、第七條第一項至第四項、第八條第一項至第四
      項、第十條或第十一條第一項、第二項之罪，供出毒品來
      源，因而破獲者，得減輕其刑。」修正後同條第1 項則規
      定：「犯第四條至第八條、第十條或第十一條之罪，供出
      毒品來源，因而查獲其他正犯或共犯者，減輕或免除其刑
      。」另修正後同條增訂第2 項規定：「犯第4 條至第8 條
      之罪，於偵查及審判中均自白者，減輕其刑。」此為修正
      前該條例所未規定。查本案被告甲○○於偵查及本院審判
      中對於上開犯罪事實一、二之犯行均自白不諱，被告丙○
      ○於偵查中及本院審判中對於上揭犯罪事實二之犯行亦均
      自白，皆有修正後該條例第17條第2 項規定之適用，自以
      新修正之規定較有利於被告2 人。
  ３、按行為後法律有變更者，適用行為時之法律。但行為後之
      法律有利於行為人者，適用最有利於行為人之法律，刑法
      第2 條第1 項定有明文。此一規定係規範行為後法律變更
      所生新舊法律比較適用之準據法。而比較時應就罪刑有關
      之共犯、未遂犯、想像競合犯、牽連犯、連續犯、結合犯
      ，以及累犯加重、自首減輕暨其他法定加減原因（如身分
      加減）與加減例等一切情形，綜其全部罪刑之結果而為比
      較。乃因各該規定皆涉及犯罪之態樣、階段、罪數、法定
      刑得或應否加、減暨加減之幅度，影響及法定刑或處斷刑
      之範圍，各該罪刑規定須經綜合考量整體適用後，方能據
      以限定法定刑或處斷刑之範圍，於該範圍內為一定刑之宣
      告。是宣告刑雖屬單一之結論，實係經綜合考量整體適用
      各相關罪刑規定之所得。宣告刑所據以決定之各相關罪刑
      規定，如具有適用上之「依附及相互關聯」之特性，須同
      其新舊法之適用（最高法院95年度第8 次刑事庭會議決議
      、96年度台上字第7542號裁判可資參照）。本案經為上開
      比較後，就被告甲○○所犯犯罪事實一、二之犯行及被告
      丙○○所犯犯罪事實二之犯行，均應一體適用新修正之毒
      品危害防制條例之規定較為有利。
（二）核被告甲○○就如附表一所示之販賣第三級毒品愷他命犯
      行，均係犯修正後毒品危害防制條例第4 條第3 項之販賣
      第三級毒品罪。
  １、被告甲○○於附表一各該表列所示時、地持有第三級毒品
      愷他命之低度行為，分別為各該販賣第三級毒品之高度行
      為所吸收，均不另論罪。
  ２、被告甲○○違犯如附表一所示之14次販賣第三級毒品罪，
      均犯意各別，行為互殊，應分論併罰。
  ３、按毒品危害防制條例第17條第2 項規定：「犯第4 條至第
      8 條之罪於偵查及審判中均自白者，減輕其刑。」旨在
      勵犯罪人之悛悔，同時使偵查或審判機關易於發現真實，
      以利毒品查緝，俾收防制毒品危害之效；另鑑於毒品危害
      防制條例第4 條至第8 條所規定犯罪之處罰內容均非輕微
      ，願意勇於面對而不推諉卸責者，當深具決心與勇氣，外
      界對類此有心懺悔遷善者，當給予高度鼓勵。是以法院援
      引適用該條項之規定時，應採取較為寬鬆之標準，方能貫
      徹並發揮增訂該條項之良法美意，同時並可節省司法調查
      之勞費。故不論被告之自白，係出於自動或被動、簡單或
      詳細、一次或多次，並其自白後有無翻異，苟其於偵查及
      審判中均有自白，即應依法減輕其刑（最高法院98年度台
      上字第6928號、臺灣高等法院98年度上訴字第2902號裁判
      可參）。又前開法文所謂「偵查」中，並未明文限縮專指
      檢察官偵查中，而刑事訴訟程序中之「偵查」乃為偵查機
      關，調查人犯，及搜集一切犯罪證據，以決定有無犯罪嫌
      疑，及應否提起公訴之準備程序。偵查之機關有主體偵查
      機關與輔助偵查機關2 種，前者為檢察官，後者為司法警
      察官及司法警察（參褚劍鴻著，刑事訴訟法論上冊，82年
      7 月二次修訂版第3 次印刷，第340-341 頁）。可知偵查
      之範圍兼指司法警察官或司法警察實施之偵查程序而言。
      苟被告於司法警察官或司法警察就具體案件開始進行調查
      並對犯罪嫌疑人製作調查筆錄時，曾對被移送之犯罪事實
      加以自白，即應從寬認定其合於「偵查中自白」之要件。
      至於被告於偵查（含警詢）或審判中自白後，嗣後又為否
      認犯罪之辯解，此仍屬被告在刑事訴訟上防禦權之合法行
      使，不能憑此否定其前此所為之自白，而排除上開規定之
      適用（最高法院98年度台上字第7053號裁判可佐）。在本
      案中，被告甲○○於警詢及偵查中，對於伊自98年1 月2
      日起至98年3 月28日止之期間內，確有販賣第三級毒品愷
      他命予他人，次數約30幾次，正確次數不詳等事實，均坦
      承不諱，且對於警方或檢察官問及有關如附表一編號1 、
      4 、5 、6 所示購毒者向伊購買第三級毒品愷他命之情形
      ，亦皆坦白承認。又警方或檢察官於訊問如附表一編號2
      、3 所示購毒者後，因未再具體詢問或訊問被告甲○○，
      以致被告甲○○未能就該等具體販賣第三級毒品愷他命犯
      行表示意見，但依前述，被告甲○○既已於警詢及偵查中
      就自己有自98年1 月2 日至98年3 月28日之期間內逾30多
      次之販賣第三級毒品愷他命予他人之事實自白，且未具體
      指明購毒者，則依前揭說明，從有利於被告甲○○之認定
      ，應認被告甲○○對於如附表一所示販賣第三級毒品愷他
      命之犯行，均已於偵查中自白。而後，在本院於99年1 月
      5 日準備程序時，被告甲○○就如附表一編號1 、2 、3
      、5 、6 所示犯行均為認罪之陳述，僅就附表一編號4 所
      示犯行加以否認，惟嗣後於本院99年2 月23日及審理時對
      於如附表一編號4 所示犯行亦為認罪之陳述，有各該筆錄
      可按，揆諸前揭說明，應認被告甲○○就如附表一所示之
      14次販賣第三級毒品愷他命犯行，均符合修正後毒品危害
      防制條例第17條第2 項之規定，皆應依法減輕其刑。
  ４、按刑法第59條所規定之酌量減輕其刑，係裁判上之減輕，
      必以犯罪之情狀顯可憫恕，認為科以最低度刑仍嫌過重者
      ，始有其適用。如別有法定減輕之事由者，應優先適用法
      定減輕事由減輕其刑後，猶嫌過重時，方得為之（最高法
      院98年度台上字第6342、5436號裁判可資參照）。查本案
      被告甲○○所犯如附表一所示14次販賣第三級毒品愷他命
      犯行，均合於修正後毒品危害防制條例第17條第2 項之減
      刑要件，經減輕其刑後，被告甲○○就附表一所示14次販
      賣第三級毒品犯行之最輕法定本刑均為2 年6 月以上，法
      院已能就被告甲○○之犯罪情節、動機、危害社會程度等
      ，依案情不同而為妥適量刑，核與一般販賣第一級毒品案
      件，在無其他法定減輕事由之情形，法定刑一概為無期徒
      刑或死刑，或販賣第二級毒品案案件，若無其他法定減輕
      事由，法定刑一概為無期徒刑或7 年以上有期徒刑，罪刑
      有違相當或比例原則之情形迥異，本院綜合各情，認本案
      被告甲○○於適用前述法定減輕事由減輕其刑後，已無法
      重情輕之情形，且被告甲○○販賣第三級毒品愷他命之對
      象計有6 人，販賣之次數有14次，亦無顯可憫恕之情狀，
      故不再依刑法第59條規定遞減其刑，併此明。
（三）核被告甲○○、丙○○就犯罪事實二所載之販賣第二級毒
      品搖頭丸，因買家係警方而未能得逞部分，係犯修正後毒
      品危害防制條例第4 條第6 項、第2 項之販賣第二級毒品
      未遂罪（最高法院85年度第4 次刑事庭會議決議可資參照
      ）。又：
  １、被告甲○○、丙○○就犯罪事實二所載販賣第二級毒品未
      遂犯行，有犯意之聯絡及行為之分擔，皆為共同正犯。
  ２、被告甲○○、丙○○於犯罪事實二所載時、地持有第二級
      毒品搖頭丸之低度行為，為販賣第二級毒品之高度行為所
      吸收，均不另論罪。
  ３、被告2 人就犯罪事實二所載販賣第二級毒品未遂犯行，已
      著手於犯罪行為之實行而不遂，為未遂犯，爰均依刑法第
      25條第2項規定減輕其刑。
  ４、修正後毒品危害防制條例第17條第2 項部分：
    (1)被告甲○○就犯罪事實二所載販賣第二級毒品未遂犯行，
      業於偵查中及本院審理時均坦白承認，應依修正後毒品危
      害防制條例第17條第2 項規定減輕其刑，並依法遞減之。
    (2)被告丙○○於警詢時已就伊係應被告甲○○之請求而去向
      上手賣家購得扣案之第二級毒品搖頭丸100 顆，每顆進價
      350 元，被告甲○○有告知要向他人報價每顆400 元，每
      賣出1 顆可賺50元，要與伊平分每人得25元等語供承不諱
      （卷皮編號6 卷宗第11頁背面），顯已就犯罪事實二所載
      之事實均已自白，雖其嗣後否認販賣搖頭丸（參同卷宗第
      13頁），且於檢察官訊問時亦僅供稱：原本只是幫被告甲
      ○○調第二級毒品搖頭丸100 顆，待伊購得扣案之第二級
      毒品搖頭丸100 顆，並駕車前往約定地點要交付給被告甲
      ○○時，才知被告甲○○是要販售他人，且說如果賣要與
      伊朋分利得等語（卷皮編號9 卷宗第23頁），但依前述，
      被告丙○○既曾於警詢時就犯罪事實二之全部事實加以自
      白，雖嗣後偵查中未全然坦認，仍無礙其已符合修正後毒
      品危害防制條例第17條第2 項之「偵查中自白」之要件。
      又被告丙○○於本院準備程序時，雖否認犯罪，但於本院
      審理時已為認罪之陳述（參本院卷第84頁背面），有各該
      筆錄在卷可考。從而，被告丙○○亦合於修正後毒品危害
      防制條例第17條第2 項之規定，應減輕其刑，並依法遞減
      之。
  ５、被告甲○○違犯犯罪事實二之犯行，合於刑法第25條第2
      項及修正後毒品危害防制條例第17條第2 項之減刑要件，
      經遞減輕其刑後，被告甲○○所犯販賣第二級毒品未遂罪
      行之最輕法定本刑為1 年9 月以上，法院已能就被告甲○
      ○之犯罪情節、動機、危害社會程度等，依案情不同而為
      妥適量刑，核與一般販賣第一級毒品案件，在無其他法定
      減輕事由之情形，法定刑一概為無期徒刑或死刑，或販賣
      第二級毒品案案件，若無其他法定減輕事由，法定刑一概
      為無期徒刑或7 年以上有期徒刑，罪刑有違相當或比例原
      則之情形迥異。本院綜合各情，認被告甲○○於適用前述
      法定減輕事由遞減輕其刑後，已無法重情輕之情形，且被
      告甲○○係應不相識之證人曾順寶委託，由被告丙○○向
      上手賣家購得扣案之第二級毒品搖頭丸100 顆後，再欲轉
      售予喬裝買家之警方，犯罪情節亦無顯可憫恕之情狀，故
      不再依刑法第59條規定遞減其刑，併此明。
（四）被告甲○○就上開所犯14次販賣第三級毒品罪及1 次販賣
      第二級毒品未遂罪，均犯意各別，行為互殊，應分論併罰
      。
（五）爰審酌被告2 人前均無任何犯罪紀錄，有渠等之臺灣高等
      法院被告前案紀錄表可按，竟不知警惕言行，明知法令禁
      止販賣第二級毒品搖頭丸、第三級毒品愷他命，被告甲○
      ○猶故意違犯如附表一所示14次販賣第三級毒品愷他命犯
      行，復與被告丙○○共同違犯犯罪事實二所載之販賣第二
      級毒品搖頭丸未遂犯行，犯罪之動機、目的可議，且販賣
      毒品戕害國人身體健康，並有危害社會安全之虞；被告甲
      ○○販賣第三級毒品之對象計有6 人，每次販賣之數量、
      金額均不多，因而獲取之利得非鉅，所生之損害尚非嚴重
      ；被告2 人共同販賣第二級毒品搖頭丸100 顆，數量頗多
      ，但並非被告2 人主動販賣，而係最初聯絡之買家即證人
      曾順寶為協助警方查緝販毒而向被告甲○○洽購，再配合
      喬裝買家之警方，一舉查獲被告2 人，扣案之第二級毒品
      搖頭丸100 顆悉為警查扣，均未流入市面，造成之危害不
      大；再考之被告甲○○雖然高職畢業，但總智力為85，智
      能中下，且渴望良好同儕關係，惟此種渴望未獲得成功，
      精神力量低，不安情緒強，在情緒壓力增強時會產生退化
      現象，精神統一變得不穩定，有維新醫療社團法人台中維
      新醫院精神鑑定書附卷可稽（本院卷第102-105 頁）；被
      告丙○○則係國中畢業，經濟勉持等生活情狀，暨被告2
      人犯後業能就自己所犯坦白承認等一切情狀，分別量處如
      主文第1 項、第2 項所示之刑，被告甲○○部分並定其應
      執行刑，以資懲儆。
五、沒收之宣告:
（一）扣案如附表二編號2 所示第三級毒品愷他命合計48小包，
      均係毒品危害防制條例所管制之第三級毒品，不得非法持
      有，屬違禁物，又係預備供被告甲○○販賣所用，爰依刑
      法第38條第1 項第1 款、第2 款規定，在被告甲○○所犯
      如附表一編號14所示販賣第三級毒品罪所宣告刑項下，諭
      知沒收之。
（二）扣案如附表二編號3 所示之物，均係被告甲○○所有，並
      供違犯如附表一所示14次販賣第三級毒品愷他命所用，業
      據被告甲○○供明在卷，爰依毒品危害防制條例第19條第
      1 項規定，在被告甲○○所犯如附表一所示14次販賣第三
      級毒品罪所宣告刑項下，分別宣告沒收。
（三）扣案如附表二編號4 所示之物，係被告甲○○所有，並預
      備供其販賣第三級毒品愷他命之用，業經本院審認如前，
      爰依刑法第38條第1 項第2 款規定，在被告甲○○所犯如
      附表一編號14所示販賣第三級毒品罪所宣告刑項下，諭知
      沒收。
（四）扣案如附表二編號5 所示之物，係被告甲○○所有，並供
      其作為聯絡如附表一編號2 、3 、4 、6 所示販賣第三級
      毒品愷他命事宜之用，業據被告甲○○供明在卷，爰依毒
      品危害防制條例第19條第1 項規定，在被告甲○○所犯如
      附表一編號2 、3 、4 、6 所示販賣第三級毒品罪所宣告
      刑項下，分別宣告沒收。
（五）扣案如附表二編號6 所示之物，係被告甲○○所有，並供
      其作為聯絡如附表一編號1 、5 所示販賣第三級毒品愷他
      命事宜之用，業據被告甲○○供明在卷，爰依毒品危害防
      制條例第19條第1 項規定，在被告甲○○所犯如附表一編
      號1 、5 所示販賣第三級毒品罪所宣告刑項下，分別宣告
      沒收。
（六）被告甲○○於附表一所示時、地，販賣第三級毒品愷他命
      所收取之價金，分別係被告甲○○所有並因各該販賣第三
      級毒品罪所得之物，業經本院審認如前，均應依毒品危害
      防制條例第19條第1 項規定，各於附表一所示犯行所宣告
      刑項下，分別諭知沒收，如全部或一部不能沒收時，均以
      其財產抵償之。
（七）扣案如附表二編號1 所示第二級毒品搖頭丸98顆，均係毒
      品危害防制條例所管制之第二級毒品，爰依毒品危害防制
      條例第18條第1 項前段規定，在被告甲○○、丙○○所犯
      販賣第二級毒品未遂罪所宣告刑項下，諭知沒收銷燬之。
（八）扣案如附表二編號5 所示之物係被告甲○○所有，如附表
      二編號7 所示之物係被告丙○○所有，並供渠等作為聯絡
      販賣第二級毒品搖頭丸事宜之用，業據被告2 人供明在卷
      ，爰依毒品危害防制條例第19條第1 項規定，在被告甲○
      ○、丙○○所犯販賣第二級毒品未遂罪所宣告刑項下，均
      宣告沒收。
（九）扣案如附表二編號8 、9 所示之物，雖分別屬被告甲○○
      、丙○○所有，但與前揭犯罪事實一、二均無關聯，除其
      中編號8 、編號9 均屬毒品危害防制條例第2 條第
      2 項第3 款所管制之第三級毒品，經檢察官於起訴書中聲
      請沒收銷燬，故由本院另行裁定沒收銷燬外，其餘扣案物
      並非違禁物，核與刑法第38條沒收要件不合，爰不宣告沒
      收。公訴人請求併予宣告沒收，容有未洽。
據上論斷，應依刑事訴訟法第299 條第1 項前段，毒品危害防制
條例第4 條第2 項（修正後）、第3 項（修正後）、第6 項、第
17條第2 項（修正後）、第18條第1 項前段、第19條第1 項，刑
法第11條前段、第2 條第1 項但書、第28條、第25條第2 項、第
51條第5 款、第38條第1 項第1款、第2 款，判決如主文。
本案經檢察官乙○○到庭執行職務
中    華    民    國    99    年    7     月    28    日
              刑事第五庭  審判長法  官  張靜琪
                                法  官  林慶郎
                                法  官  莊嘉蕙
以上正本證明與原本無異
如不服本判決應於收受送達後十日內向本院提出上訴書狀，並應
敘述具體理由；其未敘述上訴理由者，應於上訴期間屆滿後二十
日內向本院補提理由書（均須按他造當事人之人數附繕本）「切
勿逕送上級法院」。
                                書記官  陳怡臻
中    華    民    國    99    年    7     月    28    日
附錄論罪科刑法條
毒品危害防制條例第4條
製造、運輸、販賣第一級毒品者，處死刑或無期徒刑；處無期徒
刑者，得併科新臺幣二千萬元以下罰金。
製造、運輸、販賣第二級毒品者，處無期徒刑或七年以上有期徒
刑，得併科新臺幣一千萬元以下罰金。
製造、運輸、販賣第三級毒品者，處五年以上有期徒刑，得併科
新臺幣七百萬元以下罰金。
製造、運輸、販賣第四級毒品者，處三年以上十年以下有期徒刑
，得併科新臺幣三百萬元以下罰金。
製造、運輸、販賣專供製造或施用毒品之器具者，處一年以上七
年以下有期徒刑，得併科新臺幣一百萬元以下罰金。
前五項之未遂犯罰之。
附表一：
┌──┬────┬───────┬───────┬───────────┬────────────────────────────┐
│編號│購毒者  │販賣時間      │販賣地點      │販賣過程              │主文（主刑及從刑）                                      │
├──┼────┼───────┼───────┼───────────┼────────────────────────────┤
│1   │施閔翔  │97年12月31日  │臺中市○○路與│甲○○於左開時間，以其│甲○○販賣第三級毒品，處有期徒刑貳年柒月。扣案如附表二編│
│    │        │晚上          │西屯路處      │所有之門號0000000000號│號3 、6 所示之物均沒收；販賣第三級毒品愷他命所得新臺幣壹│
│    │        │              │              │電話與施閔翔所持用之門│仟元沒收之，如全部或一部不能沒收時，以其財產抵償之。    │
│    │        │              │              │號0000000000號電話聯絡│                                                        │
│    │        │              │              │販賣第三級毒品愷他命事│                                                        │
│    │        │              │              │宜後，相約在左開地點，│                                                        │
│    │        │              │              │由施閔翔交付新臺幣（下│                                                        │
│    │        │              │              │同）1000元給甲○○，吳│                                                        │
│    │        │              │              │茂毅則販售交付等值之第│                                                        │
│    │        │              │              │三級毒品愷他命，供施閔│                                                        │
│    │        │              │              │翔施用。              │                                                        │
├──┼────┼───────┼───────┼───────────┼────────────────────────────┤
│2   │何仁濬  │98年1月28日 │臺中縣大雅鄉雅│甲○○於左開時間，以其│甲○○販賣第三級毒品，處有期徒刑貳年陸月。扣案如附表二編│
│    │        │              │環路之保齡球館│所有之門號0000000000號│號3 、5 所示之物均沒收；販賣第三級毒品愷他命所得新臺幣肆│
│    │        │              │前            │與何仁濬所持用之門號09│佰元沒收之，如全部或一部不能沒收時，以其財產抵償之。    │
│    │        │              │              │00000000號電話聯絡販賣│                                                        │
│    │        │              │              │第三級毒品愷他命事宜後│                                                        │
│    │        │              │              │，相約在左開地點，由何│                                                        │
│    │        │              │              │仁濬交付400 元給甲○○│                                                        │
│    │        │              │              │，甲○○則販售交付等值│                                                        │
│    │        │              │              │之第三級毒品愷他命，供│                                                        │
│    │        │              │              │何仁濬施用。          │                                                        │
│    │        ├───────┼───────┼───────────┼────────────────────────────┤
│    │        │98年2月15日 │同上          │同上                  │甲○○販賣第三級毒品，處有期徒刑貳年陸月。扣案如附表二編│
│    │        │              │              │                      │號3 、5 所示之物均沒收；販賣第三級毒品愷他命所得新臺幣肆│
│    │        │              │              │                      │佰元沒收之，如全部或一部不能沒收時，以其財產抵償之。    │
├──┼────┼───────┼───────┼───────────┼────────────────────────────┤
│3   │張耕豪  │98年2月5日  │同上          │甲○○於左開時間，以其│甲○○販賣第三級毒品，處有期徒刑貳年捌月。扣案如附表二編│
│    │        │              │              │所有之門號0000000000號│號3 、5 所示之物均沒收；販賣第三級毒品愷他命所得新臺幣壹│
│    │        │              │              │電話與張耕豪所持用之門│仟伍佰元沒收之，如全部或一部不能沒收時，以其財產抵償之。│
│    │        │              │              │號0000000000號電話聯絡│                                                        │
│    │        │              │              │販賣第三級毒品愷他命事│                                                        │
│    │        │              │              │宜後，相約在左開地點，│                                                        │
│    │        │              │              │由張耕豪交付1500元給吳│                                                        │
│    │        │              │              │茂毅，甲○○則販售交付│                                                        │
│    │        │              │              │等值之第三級毒品愷他命│                                                        │
│    │        │              │              │，供張耕豪施用。      │                                                        │
│    │        ├───────┼───────┼───────────┼────────────────────────────┤
│    │        │98年3月2日  │臺中市○○路之│同上                  │甲○○販賣第三級毒品，處有期徒刑貳年捌月。扣案如附表二編│
│    │        │              │嘉年華KTV前   │                      │號3 、5 所示之物均沒收；販賣第三級毒品愷他命所得新臺幣壹│
│    │        │              │              │                      │仟伍佰元沒收之，如全部或一部不能沒收時，以其財產抵償之。│
├──┼────┼───────┼───────┼───────────┼────────────────────────────┤
│4   │陳冠中  │98年2月5日  │臺中市○○○路│甲○○於左開時間，以其│甲○○販賣第三級毒品，處有期徒刑貳年捌月。扣案如附表二編│
│    │        │              │永隆計程車行附│所有之門號0000000000號│號3 、5 所示之物均沒收；販賣第三級毒品愷他命所得新臺幣貳│
│    │        │              │近之全家便利超│電話與陳冠中所持用之09│仟伍佰元沒收之，如全部或一部不能沒收時，以其財產抵償之。│
│    │        │              │商前          │00000000號電話聯絡販賣│                                                        │
│    │        │              │              │第三級毒品愷他命事宜後│                                                        │
│    │        │              │              │，相約在左開地點，由陳│                                                        │
│    │        │              │              │冠中交付2000元給甲○○│                                                        │
│    │        │              │              │，甲○○則販售交付等值│                                                        │
│    │        │              │              │之第三級毒品愷他命，供│                                                        │
│    │        │              │              │陳冠中施用。          │                                                        │
│    │        ├───────┼───────┼───────────┼────────────────────────────┤
│    │        │98年2月8日  │同上          │甲○○於左開時間，以其│甲○○販賣第三級毒品，處有期徒刑貳年陸月。扣案如附表二編│
│    │        │              │              │所有之門號0000000000號│號3 、5 所示之物均沒收；販賣第三級毒品愷他命所得新臺幣柒│
│    │        │              │              │電話與陳冠中所持用之09│佰元沒收之，如全部或一部不能沒收時，以其財產抵償之。    │
│    │        │              │              │00000000號電話聯絡販賣│                                                        │
│    │        │              │              │第三級毒品愷他命事宜後│                                                        │
│    │        │              │              │，相約在左開地點，由陳│                                                        │
│    │        │              │              │冠中交付700 元給甲○○│                                                        │
│    │        │              │              │，甲○○則販售交付等值│                                                        │
│    │        │              │              │之第三級毒品愷他命，供│                                                        │
│    │        │              │              │陳冠中施用。          │                                                        │
│    │        ├───────┼───────┼───────────┼────────────────────────────┤
│    │        │98年3月26日 │同上          │甲○○於左開時間，以其│甲○○販賣第三級毒品，處有期徒刑貳年陸月。扣案如附表二編│
│    │        │              │              │所有之門號0000000000號│號3 、5 所示之物均沒收；販賣第三級毒品愷他命所得新臺幣肆│
│    │        │              │              │電話與陳冠中所持用之09│佰伍拾元沒收之，如全部或一部不能沒收時，以其財產抵償之。│
│    │        │              │              │00000000號電話聯絡販賣│                                                        │
│    │        │              │              │第三級毒品愷他命事宜後│                                                        │
│    │        │              │              │，相約在左開地點，由陳│                                                        │
│    │        │              │              │冠中交付450 元給甲○○│                                                        │
│    │        │              │              │，甲○○則販售交付等值│                                                        │
│    │        │              │              │之第三級毒品愷他命，供│                                                        │
│    │        │              │              │陳冠中施用。          │                                                        │
│    │        ├───────┼───────┼───────────┼────────────────────────────┤
│    │        │98年3月28日 │同上          │甲○○於左開時間，以其│甲○○販賣第三級毒品，處有期徒刑貳年陸月。扣案如附表二編│
│    │        │              │              │所有之門號0000000000號│號3 、5 所示之物均沒收；販賣第三級毒品愷他命所得新臺幣肆│
│    │        │              │              │電話與陳冠中所持用之09│佰伍拾元沒收之，如全部或一部不能沒收時，以其財產抵償之。│
│    │        │              │              │00000000號電話聯絡販賣│                                                        │
│    │        │              │              │第三級毒品愷他命事宜後│                                                        │
│    │        │              │              │，相約在左開地點，由陳│                                                        │
│    │        │              │              │冠中交付450 元給甲○○│                                                        │
│    │        │              │              │，甲○○則販售交付等值│                                                        │
│    │        │              │              │之第三級毒品愷他命，供│                                                        │
│    │        │              │              │陳冠中施用。          │                                                        │
├──┼────┼───────┼───────┼───────────┼────────────────────────────┤
│5   │黎志良  │98年3月8日  │臺中市○○路加│甲○○於左開時間，以其│甲○○販賣第三級毒品，處有期徒刑貳年柒月。扣案如附表二編│
│    │        │              │油站旁之肯德基│所有之門號0000000000號│號3 、6 所示之物均沒收；販賣第三級毒品愷他命所得新臺幣壹│
│    │        │              │速食店前      │電話與黎志良所持用之門│仟元沒收之，如全部或一部不能沒收時，以其財產抵償之。    │
│    │        │              │              │號0000000000號電話聯絡│                                                        │
│    │        │              │              │販賣第三級毒品愷他命事│                                                        │
│    │        │              │              │宜後，相約在左開地點，│                                                        │
│    │        │              │              │由黎志良交付1000元給吳│                                                        │
│    │        │              │              │茂毅，甲○○則販賣交付│                                                        │
│    │        │              │              │等值之第三級愷他命，供│                                                        │
│    │        │              │              │黎志良施用。          │                                                        │
│    │        ├───────┼───────┼───────────┼────────────────────────────┤
│    │        │98年3月10日 │同上          │同上                  │甲○○販賣第三級毒品，處有期徒刑貳年柒月。扣案如附表二編│
│    │        │              │              │                      │號3 、6 所示之物均沒收；販賣第三級毒品愷他命所得新臺幣壹│
│    │        │              │              │                      │仟元沒收之，如全部或一部不能沒收時，以其財產抵償之。    │
│    │        ├───────┼───────┼───────────┼────────────────────────────┤
│    │        │98年3月29日 │同上          │同上                  │甲○○販賣第三級毒品，處有期徒刑貳年柒月。扣案如附表二編│
│    │        │              │              │                      │號3 、6 所示之物均沒收；販賣第三級毒品愷他命所得新臺幣壹│
│    │        │              │              │                      │仟元沒收之，如全部或一部不能沒收時，以其財產抵償之。    │
│    │        ├───────┼───────┼───────────┼────────────────────────────┤
│    │        │98年3月31日 │同上          │同上                  │甲○○販賣第三級毒品，處有期徒刑貳年柒月。扣案如附表二編│
│    │        │              │              │                      │號3 、6 所示之物均沒收；販賣第三級毒品愷他命所得新臺幣壹│
│    │        │              │              │                      │仟元沒收之，如全部或一部不能沒收時，以其財產抵償之。    │
├──┼────┼───────┼───────┼───────────┼────────────────────────────┤
│6   │吳建隆  │98年3月25日   │臺中縣大雅鄉某│甲○○於左開時間，以其│甲○○販賣第三級毒品，處有期徒刑貳年陸月。扣案如附表二編│
│    │        │              │處路邊        │所有之門號0000000000號│號2 、3 、4 、5 所示之物均沒收；販賣第三級毒品愷他命所得│
│    │        │              │              │電話與吳建隆所持用之門│新臺幣伍佰元沒收之，如全部或一部不能沒收時，以其財產抵償│
│    │        │              │              │號0000000000號電話聯絡│之。                                                    │
│    │        │              │              │販賣第三級毒品愷他命事│                                                        │
│    │        │              │              │宜後，相約在左開地點，│                                                        │
│    │        │              │              │由吳建隆交付500 元給吳│                                                        │
│    │        │              │              │茂毅，甲○○則販售交付│                                                        │
│    │        │              │              │等值之第三級愷他命，供│                                                        │
│    │        │              │              │吳建隆施用。          │                                                        │
└──┴────┴───────┴───────┴───────────┴────────────────────────────┘
附表二：
┌──┬─────────────────────────────┐
│編號│扣案物名稱及數量                                          │
├──┼─────────────────────────────┤
│1   │第二級毒品搖頭丸98顆                                      │
├──┼─────────────────────────────┤
│2   │第三級毒品愷他命47小包（鑑驗前含袋毛重合計91.51 公克，其│
│    │  中5 包驗餘淨重分別為4.7275公克、4.7676公克、4.7095公克、│
│    │  4.7413公克、4.7265公克）                                │
│    │第三級毒品愷他命1 包（驗餘淨重0.2915公克，起訴書係記載毛│
│    │  重0.55公克）                                            │
├──┼─────────────────────────────┤
│3   │帳冊1本                                                 │
│    │電子磅秤1台                                             │
├──┼─────────────────────────────┤
│4   │夾鏈袋1包                                                 │
├──┼─────────────────────────────┤
│5   │門號號0000000000號行動電話1 支（含SIM 卡1 張）            │
├──┼─────────────────────────────┤
│6   │門號0000000000號行動電話1 支（含SIM 卡1張）               │
├──┼─────────────────────────────┤
│7   │門號0000000000行動電話1 支（含SIM 卡1 張，扣押物品目錄表誤│
│    │載為0000000000號，扣案手機黏貼標籤誤載為0000000000 號）   │
├──┼─────────────────────────────┤
│8   │第三級毒品一粒眠（硝甲西泮）29顆                        │
│    │門號0000000000號行動電話1 支（含SIM 卡1 張              │
├──┼─────────────────────────────┤
│9   │第三級毒品愷他命9 包                                    │
│    │第三級毒品愷他命之香菸8 支                              │
│    │愷他命吸食盤1 個                                        │
│    │門號0000000000號行動電話1 支（含SIM 卡1 張）            │
└──┴─────────────────────────────┘

司法院資訊處製作；財團法人民間司法改革基金會備份。
